【裁判字號】    92,訴,2994
【裁判日期】    920808
【裁判案由】    清償借款
【裁判全文】
臺灣臺北地方法院民事判決                        九十二年度訴字第二九九四號
    原      告  合作金庫銀行股份有限公司
    法定代理人  甲○○
    訴訟代理人  丁○○
    被      告  乙○○
                丙○○
                戊○○
右當事人間請求清償借款事件，本院判決如左：
    主    文
被告應連帶給付原告新台幣貳佰捌拾萬元，及自民國九十一年十一月三十日起至清償
日止，按週年利率百分之七．八八四計算之利息，並自民國九十一年四月一日起至清
償日止，其逾期在六個月以內者，按上開利率百分之十，其逾期超過六個月者，按上
開利率百分之二十計算之違約金。
訴訟費用由被告連帶負擔。
事    實
甲、原告方面：
一、聲明：如主文所示。
二、陳述：訴外人懋邦科技股份有限公司（下稱懋邦公司）邀同訴外人梁建銓、梁建
    銚及被告乙○○、丙○○、戊○○為連帶保證人，而簽立連帶保證書，又訴外人
    懋邦公司於民國（下同）九十年七月二日為向原告借款新台幣（下同）三百萬元
    ，遂邀同訴外人梁建銓、梁建銚及被告乙○○、丙○○、戊○○為共同發票人，
    共同簽發票面金額三百萬元之本票一紙，利息按週年利率百分之八．一八二計算
    之利息，約定到期日為九十一年一月二日，另約定按月繳付利息到期還本，並隨
    原告銀行基本放款利率變動而調整，且約定前開借款如未按期繳息或到期不為清
    償時，除仍按前開利率計息外，其逾期在六個月以內者，按上開利率百分之十，
    其逾期超過六個月以上者，按上開利率百分之二十計付違約金，且任何一宗債務
    不依約清償本金時，被告即喪失期限利益，借款視為全部到期，此有被告簽立之
    連帶保證書、授信約定書及本票等為憑。詎訴外人懋邦公司僅依約償還本金二十
    萬元及繳至九十一年十一月三十日止之利息外，尚未清償本金二百八十萬元及自
    九十一年十一月三十日起至清償日止，按週年利率百分之七．八八四計算之利息
    ，並自九十一年四月一日起至清償日止，其逾期在六個月以內者，按上開利率百
    分之十，其逾期超過六個月者，按上開利率百分之二十計算之違約金，原告屢經
    催討，迄未清償；依兩造授信約定書第五條第一項第一款約定，被告已喪失期限
    利益，借款視為全部到期，從而，原告自得依法請求連帶保證人乙○○、趙書鳳
    及戊○○負連帶保證責任。
三、證據：提出本票影本一紙、連帶保證書影本一件、授信約定書影本三件、被告乙○○、丙○○及戊○○之
乙、被告方面：
一、被告丙○○部分：
  (一)聲明：駁回原告之訴。
  (二)陳述：
    本件原告銀行所出具之本票，雖有被告丙○○之簽名及蓋章，然前開簽名及用印
    均非被告親筆簽名及用印，且由系爭本票之字跡觀之，似出於同一人所書寫，是
    系爭本票係偽造被告署押之文書，被告亦已就原告銀行涉嫌偽造變造貨款保證人
    案件提出告訴在案；又本件貸款並未經懋邦公司依合法程序召開董事會及股東會
    ，且未通知被告前往用印押署，原告銀行之核貸過程過於草率，又況懋邦公司之
    連帶保證人有梁建銓、梁建銚、乙○○、丙○○及戊○○等五人，而原告銀行僅
    就乙○○、丙○○及戊○○等三人為被告，從而，原告之請求顯無理由。
  (三)證據：提出刑事告訴狀一件為證。
二、被告乙○○及戊○○部分：
    被告乙○○及戊○○未於言詞辯論期日到場，亦未提出書狀作何聲明或陳述。
    理    由
甲、程序方面：
一、按當事人得以合意定第一審管轄法院，但以關於由一定法律關係而生之訴訟為限
    ，前項合意，應以文書證之，民事訴訟法第二十四條定有明文。本件兩造所簽訂
    之授信約定書第十一條約定，合意由本院為第一審管轄法院，本院自有管轄權，
    合先敘明。
二、本件被告乙○○及戊○○經合法通知，無正當理由未於言詞辯論期日到場，核無
    民事訴訟法第三百八十六條所列各款情形，應依原告之聲請，由其一造辯論而為
    判決。
乙、實體方面：
一、本件原告所主張之事實，已據其提出之本票影本、連帶保證書影本、授信約定書
    影本、被告乙○○、丙○○及戊○○之
    告之主張為真實。
二、被告丙○○雖以前開簽名及用印均非其親自所為，且系爭本票之字跡係由同一人
    所簽署，其就此已對原告提出偽造文書刑事告訴，另本件貸款並未經懋邦公司依
    合法程序召開董事會及股東會，復未通知其前往用印署押，原告銀行核貸過程過
    於草率，且原告僅以乙○○、丙○○及戊○○等三人為被告，明顯不公云云置辯
    。惟按連帶債務之債權人，得對債務人中之一人或數人或其全體，同時或先後請
    求全部或一部之給付，民法第三百七十三條第一項定有明文，是原告自得僅以連
    帶保證人中之乙○○、丙○○及戊○○等三人為被告，請求其負連帶清償責任，
    原告此種選擇起訴之行為乃為法所許，並無不可，此亦無所謂不公問題。另被告
    所指系爭本票上之簽章非其所為云云，然查，被告丙○○並不否認連帶保證書及
    授信約定書上之簽名為其所為，上開筆跡經與本院九十二年七月十日言詞辯論期
    日報到單上被告之簽名互核相符，足認被告確有同意擔任懋邦公司借款債務連帶
    保證人之意。又據授信契約書後附之對保欄所示，被告丙○○對於其保證債務之
    認證方式，係以其所留存之印鑑為證，而系爭本票上所蓋用之印文，經核與被告
    丙○○所留存之印鑑印文相符，足見系爭本票若非被告丙○○親自蓋用印鑑章，
    亦係被告自行將印鑑章交付他人使用。按票據上之簽名，得以蓋章代之，票據法
    第六條定有明文。對票據上所載文義負責之人，以在票據上簽名或蓋章二者備其
    一，即足發生效力，上訴人既自認印章為真正，已如前述，自不得以非其簽名為
    詞，推翻為系爭本票連帶保證人之事實；又支票為無因證券，在支票上簽名者，
    依票上所載文義負責，又票據上簽名，得以蓋章代之，為票據法第五條第一項及
    第六條所明定，上開意旨，分別有最高法院七十二年度台上字第四七四號、六十
    九年度台上字第三四二八號判決可資參照。本件系爭本票上之印文既與被告所留
    存之印鑑章相同，被告對二印文相同一情亦不否認，又被告對於其所保管之印鑑
    章何以交付他人使用一節或系爭印鑑章如何有遭冒用之情並未舉證證明，縱然系
    爭本票上之簽名與其簽名不同，參酌上開判決意旨，系爭本票仍屬有效，被告丙○○仍應負票據責任。況本件借款原告已於九十年七月二日將款項匯入懋邦公司
    帳戶，此有收入傳票影本在卷可稽，而被告丙○○除為系爭本票之發票人外，亦
    為懋邦公司借款之連帶保證人，今懋邦公司有欠款未繳情事，依約被告自應負連
    帶清償責任，原告據此訴請被告清償欠款二百八十萬元及依此計算之利息、違約
    金，即屬有據，自應准許。
三、結論：本件原告之訴為有理由，依民事訴訟法第三百八十五條第一項前段、第八
    十五條，判決如主文。
中      華      民      國    九  十  二    年      八      月    八    日
                                    民事第二庭法  官  汪漢卿
右為正本係照原本作成
如對本判決上訴，須於判決送達後廿日內向本院提出上訴狀
中      華      民      國    九  十  二    年      八      月    八    日
                                              書記官  許婉如


司法院資訊處製作；財團法人民間司法改革基金會備份。
